【裁判字號】    88,簡上,117
【裁判日期】    891027
【裁判案由】    妨害公務
【裁判全文】
臺灣高雄地方法院刑事判決                        八十八年度簡上字第一一七號
    上  訴  人
    即  被  告  甲○○
右上訴人因妨害公務案件，不服本院八十八年度雄簡字第三五四號中華民國八十九年
五月三十一日第一審判決（聲請案號八十八年度偵字第五六七二號）提起上訴，本院
判決如左：
    主  文
原判決撤銷。
甲○○對於公務員依法執行職務時，施強暴，處有期徒刑貳月，如易科罰金，以佰
元折算壹日。
於刑之執行完畢後應令入相當處所施以監護壹年。
    事  實
一、甲○○於民國八十八年二月二十二日十八時十五分許，騎乘車牌號碼ＺＥＤ─四
    ○○號機車，在高雄市○○區○○路、後昌路口，因逆向行駛並闖紅燈，經高雄
    市政府警察局楠梓分局後勁派出所員警乙○○攔車取締，竟心生不滿，基於妨害
    務執行之犯意，施強暴以手肘毆打乙○○胸部（傷害部分未據告訴）。
二、案經高雄市政府警察局楠梓分局報請臺灣高雄地方法院檢察署檢察官偵查聲請以
    簡易判決處刑。
    理  由
一、訊據被告坦認有向警員乙○○揮擊，惟矢口否認犯有何妨害公務之犯行，辯稱：
    伊對於當天所發生之事並不清楚，且伊雖有揮擊，但未打中乙○○。又伊有精神
    分裂症之疾病，可能是疾病所致云云。惟查：（一）被告之犯行，原據被告於警
    訊中供承：伊於右開時地騎乘一部機車，適逢紅燈，伊越線停於對面車道，乙○
    ○欲前往取締時，伊就出手毆打乙○○胸部一下等語明確，於偵查中復自承：伊
    只是用手推等語無訛，核與證人劉大涼於警訊證述：被告當時騎黑色重型機車，
    與伊同方向，但是因紅燈越線違規，警員要攔查被告時，被告不服取締，出手毆
    打員警，並大聲咆哮吵鬧，當時伊出手阻止，但被告用手推打，並出言叫囂等語
    情節一致，此外復有舉發通知單二紙附卷足佐，被告確有毆打員警妨害公務之事
    實，應足認定。（二）被告確患有精神疾病，業據被告上訴時陳述不移，並提出
    高雄市凱旋醫院診斷證明書一紙附卷足稽，證人即被告住所地之里長傅有舜於審
    理中證稱：被告平日很沈靜，有時講話不一致，智力比較差，伊曾看過被告有精
    神方面的診斷書，常找不到工作等語，有關被告確有異於常人之精神病狀綦詳。
    被告經本院依職權送高雄市立凱旋醫院為精神鑑定，並做成精神鑑定書一份附卷
    ，據該鑑定書載述被告之精神結果認：被告於八十九年七月二十六日心理鑑衡報
    告，認其智力功能比一般人低（總智商只有七十三），在計劃、組織、判斷能力
    比一般人差。做事未事先規劃且品質不好，動作遲緩，不重視細節，自我控制不
    好，易有衝動情緒出現，其思考內容貧乏，因應能力、挫折忍受力稍弱，問題解
    決能力不好，以致自信心不夠，有自閉傾向，其社會、工作適應有困難。其腦電
    圖圖譜報告則為正常範圍，中長程聽覺誘發波報告；認知功能下降，包括注意力
    缺陷，與精神分裂症的波型相吻合。因此認被告為一長期慢性之精神分裂精病人
    ，其症狀時好時壞，雖有繼續門診之追蹤治療，但其療效不佳，被告案發當時確
    係發病所致，闖紅燈之行為係處於「心神喪失」的狀態（當時思想一片空白，令
    他無所記憶）。至於被告與警員衝突當中則僅處於「精神耗弱」的程度等語綦詳
    確實。是被告確患有精神分裂疾病，在行為當時處於精神耗弱之情形。惟精神耗
    弱之狀態並未完全阻卻被告之罪責，是被告以患有精神疾病為由要求免其刑之執
    行，尚不足採。綜上所述，被告所辯尚不足採，此外復有員警乙○○報告書一紙
    附卷足資佐證，被告之犯行已堪認定，應予依法論科。
二、核被告所為，係犯刑法第一百三十五條第一項之妨害公務罪，原審依簡易判決處
    刑，判處被告有期徒刑三月，如易科罰金，以三百元折算一日，固非無見。惟按
    精神耗弱人之行為，得減輕其刑，刑法第十九條第二項定有明文，被告既屬精神
    耗弱人，已如前述，參酌被告之精神病況及所犯情節，確有減輕其之刑之必要，
    爰依法減輕其刑，且依被告情刑，亦應予以保安處分（詳如後述）。是原審認事
    用法尚屬有誤，上訴意旨指摘原判決不當，應認有理由。爰審酌被告患有精神疾
    病，因事物認識能力較常人為低，智慮不足，致罹刑章等一切情狀，由本院撤銷
    改判量處如主文所示之刑，並諭知易科罰金之折算標準。又查被告門診療效不佳
    ，復為獨居，缺乏家屬支持，一旦門診治療失敗或失效時，則隨時會有意外事件
    發生，建議為強制性及積極性之住院治療，此據前揭報告於建議欄中陳述甚詳，
    是為確保被告繼續接受治療，爰令相當處所予以監護一年，以達其個人治療及社
    會防衛之效。
據上論斷，應依刑事訴訟法第四百五十五條之一第一項、第三項、第三百六十九條第
一項前段、第三百六十四條、第三百七十條、第二百九十九條第一項前段，刑法第一
百三十五條第一項、第四十一條、第八十七第二項，罰金罰鍰提高標準條例第一條前
段、第二條，判公決如主文。
本案經檢察官陳宗吟到庭執行職務
中      華      民      國    八十九    年      十      月    二十七    日
                                  臺灣高雄地方法院刑事第三庭
                                      審判長法  官  宋  明  中
                                            法  官  簡  志  瑩
                                            法  官  古  振  暉
右正本證明與原本無異。
不得上訴。
                                            書記官  馮  欽  鳳
中    華    民    國      八十九      年      十一      月      二      日
附錄本案論罪科刑法條全文：
刑法第一百三十五條第一項：
對於公務員依法執行職務時，施強暴脅迫者，處三年以下有期徒刑、拘役或三百元以
下罰金。


司法院資訊處製作；財團法人民間司法改革基金會備份。
